臺灣高等法院臺中分院刑事判決　　　　 94年度上訴字第738號
上　訴　人　臺灣彰化地方法院檢察署檢察官
被　　　告　乙○○
　　　　　　　　　　三十八號
上列上訴人因被告違反毒品危害防制條例案件，不服臺灣彰化地
方法院93年度訴字第1679號中華民國94年2月17日第一審判決（
起訴案號：臺灣彰化地方法院檢察署93年度毒偵字第3346號，併
辦案號：臺灣彰化地方法院檢察署94年度毒偵字第502號），提
起上訴，本院判決如下：
    主 　 文
原判決撤銷。
乙○○連續施用第一級毒品，處有期徒刑捌月，扣案之第一級毒
品海洛因壹包淨重零點零陸公克沒收銷燬之，扣案之注射針筒壹
支、塑膠杓子壹支均沒收。
    事　　實
一、乙○○前於民國（下同）92年間，曾因施用毒品案件，經臺
    灣彰化地方法院於92年1月28日以92年度毒聲字第286號裁定
    送勒戒處所觀察勒戒後，因認有繼續施用毒品傾向，經臺灣
    彰化地方法院於92年3月4日以92年度毒聲字第451號裁定令
    入戒治處所施以強制戒治，於92年3月17日進入雲林戒治所
    執行強制戒治處分，於93年2月28日強制戒治期滿，由臺灣
    彰化地方法院檢察署檢察官於93年4月7日以93年度戒毒偵字
    第118號為不起訴處分確定。詎乙○○又另行起意，於上開
    強制戒治處分執行完畢五年內，基於施用第一級毒品海洛因
    之概括犯意，自93年7月19日某時起至94年1月18日13時左右
    止，在彰化縣竹塘鄉某不詳友人住處、其彰化縣竹塘鄉○○
    村○○路○段土城巷三十八號住處及彰化縣竹塘鄉土庫村土
    庫國小附近之產業道路上，以將第一級毒品海洛因混合加水
    置於注射針筒內，再施打於手臂之方法，連續施用第一級毒
    品海洛因多次，平均每日施用一次。嗣先於93年7月22日16
    時45分左右，因列管毒品人口定期調驗，至彰化縣警察局二
    林分局接受採驗尿液結果，發現尿液中有嗎啡之陽性反應而
    查獲；另於94年1月18日16時30分左右，在其彰化縣竹塘鄉
    ○○村○○路○段土城巷三十八號住處前為警查獲，並於其
    所騎乘之車牌號碼TUI-311號輕型機車車牌夾縫內扣得其所
    有之第一級毒品海洛因一包（淨重零點零六公克、空包裝重
    零點二一公克），及其所有供施用第一級毒品海洛因之注射
    針筒、塑膠杓子各一支及與施用毒品無關而沾有血跡之衛生
    紙一張。
二、案經彰化縣警察局二林分局報請臺灣彰化地方法院檢察署檢
    察官偵查起訴及移送併辦。
    理　　由
一、訊據被告乙○○於本院審理中，雖僅坦承其有於93年7月間
    施用毒品海洛因一次、有於93年12月底起施用海洛因三次之
    犯行，然其於94年1月18日之警詢及檢察官偵查中，對於右
    揭事實均坦承不諱，又其為警查獲後，分別經警採其尿液送
    請檢驗結果，均檢出嗎啡陽性反應，此分別有詮昕科技股份
    有限公司93年8月4日編號00000000號、94年4月7日編號
    00000000號濫用藥物尿液檢驗報告二紙在卷可查，雖被告於
    94年1月18日被查獲當次，經警採集其尿液初驗結果，嗎啡
    類未驗出陽性反應，有彰化縣衛生局94年2月5日煙檢字第
    940608號煙毒尿液檢驗成績書一紙在卷可查，然經詮昕科技
    股份有限公司覆驗後，則檢出嗎啡類陽性反應，有該公司94
    年4月7日編號00000000號濫用藥物尿液檢驗報告一紙可稽（
    按尿液藥物檢驗之步驟主要分為「篩檢」與「確認」二種，
    而國內目前一般檢驗煙毒常採以「酵素免疫分析法」及「化
    學薄層層析法」，前者，係指凡是使用抗原與抗體之方法，
    即「免疫學分析法」；而後者是一種利用薄層色層分析法的
    產品，其原理是利用物質在流動相的移動速度不同而將物質
    分離，即利用不同物資在特定的移動相及固定相的分配係數
    不同而將物質分離，復以顏色反應或螢光來判斷物質，就化
    學薄層層析檢驗方法而論，若檢體本身成份較為複雜（例如
    尿液中可能含有由食物而來之某些螢光物質），就可能產生
    偽陰性或偽陽性反應，有行政院國軍退除役官兵輔導委員會
    台北榮民總醫院83年3月1日（83）北總內字第185號函可參
    。是遇有以「酵素免疫分析法」、「化學薄層層析法」與「
    氣相層析質譜儀」檢驗法所為鑑定結果不同時，自以更精密
    之覆驗結果為可採，故上開彰化縣衛生局所使用之檢驗法既
    為「酵素免疫分析法」、「化學薄層層析法」，自以詮昕科
    技股份有限公司所覆驗之結果較為可採），此外扣案之第一
    級毒品海洛因一包淨重零點零六公克（空包裝重零點二一公
    克）經檢驗結果，確含第一級毒品海洛因成分，並有法務部
    調查局94年3月21日調科壹字第140011220號鑑定通知書一紙
    附卷可稽，復有被告所有供施用海洛因所用之注射針筒、塑
    膠杓子各一支及與施用毒品無關而沾有血跡之衛生紙一張扣
    案可資佐證，足見被告自白其有施用第一級毒品海洛因犯行
    部分確與事實相符，可堪採信，其於本院審理中僅坦承部分
    之施用犯行部分，自係事後為減免其罪責所為，並不足採。
    又被告前於92年間，曾因施用毒品案件，經臺灣彰化地方法
    院於92年1月28日以92年度毒聲字第286號裁定送勒戒處所觀
    察勒戒後，因認有繼續施用毒品傾向，經臺灣彰化地方法院
    於92年3月4日以92年度毒聲字第451號裁定令入戒治處所施
    以強制戒治，於92年3月17日進入雲林戒治所執行強制戒治
    處分，於93年2月28日強制戒治期滿，由臺灣彰化地方法院
    檢察署檢察官於93年4月7日以93年度戒毒偵字第118號為不
    起訴處分確定，有前開不起訴處分書一份附卷可參，查92
    年7月9日修正公布，93年1月9日施行之毒品危害防制條例第
    二十條、第二十三條規定，簡化施用毒品之刑事處遇程序，
    僅區分初犯、五年內再犯；初犯，經觀察、勒戒或強制戒治
    ，應為不起訴之處分或不付審理之裁定；觀察、勒戒或強制
    戒治執行完畢釋放後五年內再犯，即依法追訴或裁定交付審
    理。凡執行觀察、勒戒、強制戒治完畢釋放，或不起訴之處
    分，或為不付審理之裁定、免刑之判決、不付保護管束之裁
    定等裁判後，再犯施用毒品罪者，均屬再犯。本案被告再犯
    施用毒品罪，依修正後之毒品危害防制條例之規定，應依法
    追訴處罰，故依修正後毒品危害防制條例第二十三條第二項
    規定，被告於強制戒治完畢釋放後，五年內再犯施用毒品之
    罪，事證已臻明確，被告施用第一級毒品海洛因之犯行堪以
    認定，應依法論科。
二、按海洛因係毒品危害防制條例第二條第二項第一款所定之第
    一級毒品，不得非法施用，是核被告乙○○所為，係犯毒品
    危害防制條例第十條第一項之施用第一級毒品罪。被告施用
    第一級毒品前後持有第一級毒品之低度行為，應分別為其施
    用第一級毒品之高度行為所吸收，不另論罪。被告先後多次
    施用第一級毒品海洛因之行為，時間緊接，犯罪構成要件相
    同，顯係出於概括之犯意反覆為之，均為連續犯，應依刑法
    第五十六條之規定以一罪論，並加重其刑。公訴意旨雖僅論
    及被告於93年7月22日16時45分左右回溯72小時內之某時點
    ，有施用第一級毒品海洛因之行為，然其餘未經起訴部分既
    經被告坦白供認，且經檢察官併案審理，與起訴部分，自有
    連續犯裁判上一罪關係，屬裁判上一罪，為起訴效力所及，
    本院自應併予審理。原審法院因認被告罪證明確，而予論科
    ，固屬有據，然查原審僅就被告於93年7月19日某時及94年1
    月18日某時之施用第一級毒品海洛因之犯行予以論處，而未
    就被告於上開二次施用毒品間之施用第一級毒品海洛因之犯
    行予以審理，尚有未洽。檢察官以原審有併案部分未及審理
    為由提起上訴，指摘原判決不當，為有理由，自應由本院將
    原判決予以撤銷改判。爰審酌被告前因施用毒品，甫經觀察
    、勒戒並強制戒治執行完畢後，無視國家杜絕毒品之政策，
    猶再施用第一級毒品海洛因，情節非輕，且經警初次查獲後
    ，竟仍毫無自省改過之意，猶仍施用毒品不輟，無視於毒品
    對於自身健康之戕害及國家對於杜絕毒品犯罪之禁令，惡性
    非輕，有失政府制定毒品危害防制條例之立法美意，本不宜
    寬貸，惟施用毒品者均有相當程度之成癮性及心理依賴性，
    其犯罪心態與一般刑事犯罪之本質並不相同，容應以「病人
    」之角度為考量，及被告犯後之態度等一切情狀，量處如主
    文第二項所示之刑。扣案之第一級毒品海洛因一包淨重零點
    零六公克，為查獲之毒品，應依毒品危害防制條例第十八條
    第一項前段規定沒收銷燬之，至扣案之注射針筒、塑膠杓子
    各一支，係被告所有而供其持有或施用第一級毒品海洛因之
    物，業據其供明在卷，應依刑法第三十八條第一項第二款規
    定宣告沒收。另扣案沾有血跡之衛生紙一張，雖係被告所有
    之物，然尚難認與被告施用毒品之犯行有關，亦非違禁物，
    尚無加以沒收之必要，附此說明。
據上論斷，應依刑事訴訟法第三百六十九條第一項前段、第三百
六十四條、第二百九十九條第一項前段，毒品危害防制條例第十
條第一項、第十八條第一項前段、第二十三條第二項，刑法第十
一條前段、第五十六條、第三十八條第一項第二款，判決如主文
。
本案經檢察官甲○○到庭執行職務。
中　　華　　民　　 國　 94 　年　　 7 　　月　　6 　　日
                 刑事第七庭  審判長法　官　林　榮　龍
                                   法　官　黃　日　隆
                                   法　官　林　宜　民
上列正本證明與原本無異。
如不服本判決應於收受送達後十日內向本院提出上訴書狀，其未
敘述上訴之理由者並得於提起上訴後十日內向本院補提理由書（
均須按他造當事人之人數附繕本）。
                                   書記官　陳　振　海
中　　華　　民　　國　　94　　年　　7 　　月　　7 　　日
附錄本案論罪科刑法條全文：
毒品危害防制條例第十條：
施用第一級毒品者，處六月以上五年以下有期徒刑。
施用第二級毒品者，處三年以下有期徒刑。　　　　　　　　Ｉ
